【裁判字號】    91,交訴,306
【裁判日期】    920324
【裁判案由】    過失致死
【裁判全文】
臺灣臺南地方法院刑事判決                        九十一年度交訴字第三六號
    公  訴  人  臺灣台南地方法院檢察署檢察官
    被      告  甲○○
右列被告因過失致死案件，經檢察官提起公訴（九十一年度偵字第一一九００號），
本院判決如左：
    主  文
甲○○因過失致人於死，處有期徒刑伍月，如易科罰金，以佰元折算壹日，緩刑貳
年。
    事  實
一、甲○○於民國九十一年九月十八日下午五時十五分許，駕駛車牌號碼ＴＫ─八０
    四０號自用小客貨車（起訴書誤繕為自用小客車），沿臺南縣七股鄉樹林村保安
    宮後之無名產業道路由西往東方向行駛，途經該產業道路與另一無名產業道路之
    無號誌交岔路口時，本應注意汽車行駛時，駕駛人應注意車前狀況，並隨時保持
    必要之安全措施，及車輛行至無號誌之交岔路口，應減速慢行，作隨時停車之準
    備，而依當時情形，客觀上又無不能注意之情事，其能注意竟疏未注意其左方之
    無名產業道路有車輛駛來之車前狀況，仍未減速慢行，逕自直行欲穿越上開交岔
    路口，適黃武進騎乘車牌號碼ＭＴＸ─一二０號重型機車（車牌業已報廢繳銷）
    沿另一無名產業道路由北往南行駛而至，其本亦應注意機車行駛時，駕駛人應注
    意車前狀況，並隨時採取必要之安全措施及行車行經無號誌之交岔路口時，應減
    速慢行，作隨時停車之準備，及車輛行至無號誌之交岔路口，未劃分幹、支線或
    同為幹線道或支線道者，轉彎車應暫停讓直行車先行，如同為直行車或轉彎車者
    ，左方車應暫停讓右方車先行，而依當時情形，客觀亦無不能注意情事，其能注
    意竟疏未注意該處為無號誌之交岔路口，其行向道路是左方車，可能會有車輛自
    右方岔路駛出之車前狀況，未減速慢行並作隨時停車之準備仍持速行駛，亦未暫
    停讓右方車先行，仍逕自直行，欲穿越交岔路口，致甲○○見狀煞避不及，其所
    駕駛之自小客貨車車頭遂與黃武進之機車右側發生碰撞，造成黃武進人車倒地，
    受有頭部鈍挫傷及顱內出血，經送醫急救後，仍於當日下午六時十八分不治死亡
    。車禍事故發生後，甲○○以電話報案，經臺南縣警察局佳里分局竹橋派出所警
    員到場處理，在警員尚不知何人為肇事車輛之駕駛人前，甲○○主動表示其為駕
    駛人並自首犯行，接受裁判。
二、案經臺灣台南地方法院檢察署檢察官據報相驗後自動檢舉偵查起訴。
    理  由
一、訊據被告甲○○對於右開時地駕車發生碰撞車禍，致被害人黃武進死亡之事實均
    坦承不諱，並有道路交通事故調查報告表一紙及道路交通事故現場蒐證照片八幀
    在卷可資佐證。又被害人黃武進係因本件車禍不治死亡，亦經臺灣台南地方法院
    檢察署檢察官督同檢驗員相驗明確，並製有勘驗筆錄、驗斷書及相驗屍體證明書
    等附卷可憑。按行車行經無號誌之交岔路口時，應減速慢行，作隨時停車之準備
    ；汽車（均含機車）行駛時，駕駛人應注意車前狀況，並隨時採取必要之安全措
    施；汽車行駛至交岔路口，未劃分幹、支線或同為幹線道或支線道者，轉彎車應
    暫停讓直行車先行，如同為直行車或轉彎車者，左方車應暫停讓右方車先行，道
    路交通安全規則第九十三條第一項第三款、第九十四條第三項、第一百零二條第
    一項第二款分別定有明文。查被告及被害人黃武進均經正常程序考領駕照，為有
    駕駛經驗之人，對於上開交通安全規則自應知之甚稔，俱為其等應注意之事項，
    而肇事當時係日間自然光線、天候晴朗、路面柏油、中心線清晰、無慢車道劃分
    、無號誌交岔路口、路面乾燥、無缺陷、無障礙物、視距良好，有前開道路交通
    事故調查報告表存卷可考，足見依當時狀況被告及被害人黃武進客觀上並無不能
    注意之情狀，是被告其應注意且能注意該處為無號誌之交岔路口，可能會有車輛
    自岔路駛出之車前狀況，未減速慢行並作隨時停車之準備，竟仍持速行駛，逕自
    直行欲穿越交岔路口，適被害人黃武進騎駛機車沿另一無名產業道路由北往南駛
    至，其應注意且能注意而疏未注意其右方之無名產道道路有車輛駛來，未暫停讓
    其右方車先行仍逕自直行欲穿越上開交岔路口，致二車均避煞不及而在該岔路口
    發生互撞，被害人黃武進並因之人車倒地傷重不治死亡，被告及被害人黃武進本
    身均有違前開規定之注意義務，其二人之上述駕駛行為均顯有過失，本件車禍經
    送臺灣省台南區車輛行車事故鑑定委員會鑑定結果亦同此認定，並鑑定被告為肇
    事次因、被害人黃武進為肇事主因，有該委員會南鑑字第九一一六六三號鑑定意
    見書在卷可佐。又被害人黃武進雖與有過失，然本件車禍既係被告之過失併合發
    生，被告之過失罪責自仍不能因此即解免。又本件被害人黃武進係因此次車禍不
    治死亡，是被告之過失駕駛行為，與被害人黃武進之死亡結果間，具有相當因果
    關係，亦無疑義。從而，本件事證已甚明確，被告前揭犯行，堪以認定。
二、核被告甲○○所為，係犯刑法第二百七十六條第一項之過失致人於死罪。其肇事
    後未被有偵查權之公務員或機關發覺其為犯嫌前，留在事故現場向到場處理之警
    員自承犯行，進而接受裁判，此業經被告供明在卷可按，並有道路交通事故調查
    報告表載明可考，被告行為合乎自首之要件，應依刑法第六十二條前段減輕其刑
    。爰審酌被告之品行、應負過失責任之程度即其為肇事次因、造成被害人黃武進
    死亡之結果及其犯後尚能坦認犯行，頗有悔意且已與死者家屬達成民事和解等一
    切情狀，量處如主文所示之刑，並諭知易科罰金之折算標準，以資懲儆。查被告
    前未曾受有期徒刑以上刑之宣告，有臺灣高等法院被告全國前案紀錄表附卷可稽
    ，其因一時短於思慮致罹刑章，經此次偵審程序教訓，當知所警惕，諒無再犯之
    虞，本院復考量被告為初犯且係自首犯罪，而其犯罪後已與死者黃武進家屬達成
    民事賠償，有和解書一紙在卷可憑，本院因認前開對被告宣告之刑，以暫不執行
    為適當，爰併宣告緩刑二年，以啟自新。
據上論斷，應依刑事訴訟法第二百九十九條第一項前段，刑法第二百七十六條第一項
、第六十二條前段、第四十一條第一項前段、第七十四條第一款，罰金罰鍰提高標準
條例第一條前段、第二條，判決如主文。
中      華      民      國      九十二      年    三    月    二十四    日
                              臺灣臺南地方法院交通法庭
                                      法  官  洪  士  傑
右正本證明與原本無異
如不服本判決應於送達後十日內向本院提出上訴狀
                                      書記官  孫  鈴  堯
中      華      民      國      九十二      年    三    月    二十五    日
附錄本案論罪科刑法條全文：
刑法第二百七十六條第一項
一、因過失致人於死者，處二年以下有期徒刑、拘役或二千元以下罰金。


司法院資訊處製作；財團法人民間司法改革基金會備份。
